臺灣臺北地方法院刑事裁定　　　　　　　96年度聲判字第46號
聲　請　人　丙○○
　　　　　　丁○○
共同代理人　乙○○律師
被　　　告　甲○
上列聲請人即告訴人丙○○、丁○○因被告妨害自由等案件，不
服臺灣高等法院檢察署檢察長中華民國九十六年一月二十日以九
十六年度上聲議字第四一六號駁回再議之處分（原不起訴處分案
號：臺灣臺北地方法院檢察署九十五年度偵續字第四一號），聲
請交付審判，本院裁定如下：
    主  文
聲請駁回。
    理  由
一、按「告訴人不服上級法院檢察署檢察長或檢察總長認再議為
    無理由而駁回之處分者，得於接受處分書後十日內委任律師
    提出理由狀，向該管第一審法院聲請交付審判；法院認交付
    審判之聲請不合法或無理由者，應駁回之」，刑事訴訟法第
    二百五十八條之一、第二百五十八條之三第二項前段，分別
    定有明文。次按民國九十一年一月十七日三讀通過，同年二
    月八日公布之刑事訴訟法第二百五十八條之一係參考德國刑
    事訴訟法第一百七十二條第二項之規定及日本刑事訴訟法第
    二百六十二條準起訴之規定，增訂「聲請法院交付審判制度
    」，告訴人於不服上級檢察署之駁回處分者，得向法院聲請
    交付審判；其目的係為對於檢察官起訴裁量之制衡，除貫徹
    檢察機關內部檢察一體之原則所含有之內部監督機制外，另
    宜有檢察機關以外之監督機制，由法院保有最終審查權而介
    入審查，提供告訴人多一層救濟途徑（刑事訴訟法第二百五
    十八條之一立法理由參照）以促使檢察官對於不起訴處分為
    最慎重之篩選，審慎運用其不起訴裁量權；從而，本條之適
    用一方面係強制告訴人先循檢察機關內部之監督機制救濟無
    效果後，始由法院為之，另方面亦促使檢察機關內部省視其
    不起訴處分是否妥當，法院有最終審查權；故交付審判之制
    度雖賦予法院於告訴人交付審判之聲請裁定准否前，可依同
    法第二百五十八條之三第三項規定為「必要之調查」，然法
    院於審查交付審判之聲請有無理由時，應以審酌告訴人所指
    摘不利被告之事證未經檢察機關詳為調查或斟酌，或不起訴
    處分書所載理由違背經驗法則、論理法則及證據法則為限，
    方符本條係為制衡檢察官起訴裁量權之立法意旨。依此立法
    精神，法院審查聲請交付審判案件時「得為必要之調查」，
    其調查證據之範圍，應以偵查中曾顯現之證據為限，不可就
    聲請人新提出之證據，再為調查；且法院裁定交付審判，即
    如同檢察官提出公訴使案件進入審判程序，是法院裁定交付
    審判之前提，必須偵查卷內所存證據已符合刑事訴訟法第二
    百五十一條第一項規定「足認被告有犯罪嫌疑」檢察官應提
    起公訴之情形，亦即該案件已經跨越起訴門檻，若需再為起
    訴審查，則易生裁判矛盾並造成訴訟遲延。縱或法院對於檢
    察官所認定之基礎事實有不同判斷，但如案件仍須另行蒐證
    偵查始能判斷應否交付審判者，因交付審判審查制度並無如
    同再議救濟制度得為發回原檢察官續行偵查之設計，法院仍
    應依同法第二百五十八條之三第二項前段規定，以聲請無理
    由裁定駁回，合先敘明。
二、聲請人即告訴人丙○○、丁○○以被告甲○涉有刑法第三百
    五十四條之毀棄損害及同法第三百零六條之侵入住宅等罪嫌
    而提出告訴，經臺灣臺北地方法院檢察署檢察官偵查後，認
    聲請人丙○○、丁○○對於該後院並無合法使用權源，且該
    公寓住戶之瓦斯錶及電錶均裝置於一樓後院內，而被告居住
    地下室之透氣窗因告訴人一樓後院進行搭高基地工程致無法
    獲得充分空氣，被告因而進入後院鑽除地板水泥，是認被告
    有正當理由進入該後院，核與刑法第三百零六條需「無故」
    侵入住宅之構成要件有間，自不得以侵入住宅罪相繩。另聲
    請人丙○○、丁○○指訴被告損毀鐵窗玻璃，因該片玻璃連
    同鐵窗一併裝置於地下室通道，已因添附而屬該建物之一部
    分，聲請人丙○○、丁○○應已喪失對於該鐵窗玻璃之所有
    權，其所為告訴，難認合法，參照司法院大法官會議釋字第
    四十八號解釋意旨，經該署檢察官於九十四年八月十六日簽
    結處理；此外，復查無其他積極證據足認被告涉有侵入住宅
    、毀損等犯行，應認被告犯罪嫌疑不足，而於九十五年十二
    月六日以九十五年度偵續字第四一號為不起訴處分，聲請人
    丙○○、丁○○收受上揭不起訴處分書，於法定期間內具狀
    聲請再議，案經臺灣高等法院檢察署檢察長認再議無理由，
    而於九十六年一月二十日以九十六年度上聲議字第四一六號
    處分書駁回聲請，聲請人丙○○、丁○○於九十六年三月一
    日接受前開處分書後，於十日內即九十六年三月十二日（按
    聲請交付審判十日期間之末日即九十六日三月十一日係星期
    日，應向後順延一日），旋即委任乙○○律師提出聲請交付
    審判理由狀，向本院聲請交付審判，經本院審核聲請人丙○
    ○、丁○○之程序要件，符合刑事訴訟法第二百五十八條之
    一第一項之規定，此有刑事委任狀及聲請交付審判理由狀附
    於本院卷可參，復經本院依職權調閱臺灣臺北地方法院檢察
    署九十五年度偵續字第四一號偵查卷全卷及臺灣高等法院檢
    察署九十六年度上聲議字第四一六號聲請再議卷全卷核閱無
    誤，是本件聲請程序係屬適法，合先敘明。
三、聲請人聲請交付審判意旨略以：
  (一)依卷附照片所示，該後院與聲請人丙○○、丁○○住家間雖
    設置有門，惟該後院係渠等排他使用之獨立空間，且與渠等
    居住住宅緊密相連，被告未經聲請人丙○○、丁○○允許擅
    自侵入該後院，應已構成侵入住宅罪。
  (二)該鐵窗之玻璃確係聲請人丙○○、丁○○所裝置，應屬渠等
    所有，縱聲請人丙○○、丁○○已因民法「添附」之概念喪
    失該鐵窗玻璃之所有權，惟聲請人丙○○、丁○○對之亦有
    實力支配及監督管領之權能，所為告訴自屬合法，不起訴處
    分書之認定，顯有不當，聲請人聲請再議，上級法院檢察署
    就此點亦未詳查，即遽以駁回聲請人再議之聲請，所為處分
    容嫌粗率云云。
四、經查，上開聲請交付審判之理由，業據臺灣臺北地方法院檢
    察署及臺灣高等法院檢察署於處分書內審酌，茲分述如下：
  (一)聲請人丙○○、丁○○雖指稱被告於九十三年七月七日未經
    渠等許可，擅自進入住家後院，涉犯刑法第三百零六條之侵
    入住宅罪嫌。然查，聲請人丙○○、丁○○指訴被告侵入之
    後院，業經臺北市建成地政事務所至現場履勘測量建物使用
    土地面積及位置，該「後院」並未辦理保存登記，有臺北市
    建成地政事務所九十四年四月二十九日北市建二字第○九四
    三○五五七五○○號函附土地復丈成果圖、土地暨建物登記
    謄本及建物測量成果圖附卷足憑（見九十四年度偵字第五三
    六三號卷第七八至八九頁），堪認聲請人丙○○、丁○○並
    非系爭「後院」之所有權人。聲請人丙○○、丁○○雖稱系
    爭「後院」與渠等住宅緊密相連，應屬渠等獨立使用空間，
    得排除他人使用云云，然遭被告否認，參以聲請人丙○○、
    丁○○之住宅與系爭「後院」間設置有門牆阻隔，且系爭「
    後院」鐵門以油漆載有「防火巷」「共有土地」等字樣，有
    現場照片附卷足憑（見九十四年度偵字第五三六三號卷第五
    九頁及九十五年度偵續字第四一號卷第十九頁），而聲請人
    丙○○、丁○○復無法提出其他證據證明渠等就系爭「後院
    」有事實上支配使用權限，自難僅憑聲請人丙○○、丁○○
    之指訴，即認定被告有無故侵入他人住宅犯行。
  (二)聲請人丙○○、丁○○另認系爭鐵窗之玻璃確係渠等所裝置
    ，對之應有支配權限及監督管領之權能，所提毀損告訴應屬
    合法云云。經查，系爭鐵窗玻璃雖係聲請人丙○○、丁○○
    所裝置，然該片玻璃連同鐵窗均裝置於系爭建物，而成為該
    建物之重要成分，依民法第八百十一條之規定，聲請人丙○
    ○、丁○○已喪失對該鐵窗玻璃之所有權。聲請人丙○○、
    丁○○雖聲稱渠等對該鐵窗玻璃仍有監督管理權能，惟查，
    系爭鐵窗玻璃係裝置於被告所居住地下室通道之牆面，業據
    聲請人丙○○、丁○○於偵查中陳述明確（見九十五年度偵
    續字第四一號卷第二三頁），並有現場照片附卷足憑（見九
    十四年度偵字第五三六三號卷第三六頁及九十五年度偵續字
    第四一號卷第十九頁），堪認系爭玻璃係裝置於被告進出地
    下室必經之通道，而依現場照片可徵（見九十四年度偵字第
    五三六三號卷第五九頁），該通道僅通往被告居住之地下室
    ，足認被告就系爭鐵窗玻璃亦有事實上之支配使用權限，參
    以聲請人丙○○、丁○○復無法提出任何證據證明渠等就系
    爭鐵窗玻璃有排他性之支配使用權限，難認聲請人丙○○、
    丁○○係系爭鐵窗玻璃之支配使用權人，是渠等對被告所提
    毀損告訴，難認適法。
  (三)綜上，聲請人丙○○、丁○○所為之指述，業經原偵查檢察
    官及上級法院檢察署檢察長於處分書內審酌無誤，此外復查
    無其他積極證據，足資認定被告有何侵入住宅及毀損犯行，
    揆諸首揭說明，自應認被告罪嫌尚屬不足。
五、本件聲請人丙○○、丁○○雖執前揭理由認被告涉有侵入住
    宅及毀損等罪嫌，而向本院聲請交付審判，然臺灣臺北地方
    法院檢察署檢察官所為不起訴處分書及臺灣高等法院檢察署
    檢察長處分書，已就聲請人丙○○、丁○○告訴內容予以斟
    酌，並論述所憑證據及其認定之理由，俱如前段所述，並經
    本院依職權調取前開偵查卷宗核閱無誤，原處分所載證據取
    捨及事實認定之理由，尚無違背經驗法則或論理法則之情事
    ，參諸法院辦理刑事訴訟案件應行注意事項第一三四點規定
    ，原偵查檢察官及臺灣高等法院檢察署檢察長以被告犯罪嫌
    疑不足，分別予以不起訴處分及駁回再議之聲請，並無不當
    ，是聲請人丙○○、丁○○請求將本件交付審判開始進行審
    判程序，自無理由，應予駁回。
六、依刑事訴訟法第二百五十八條之三第二項前段，裁定如主文
    。
中　　華　　民　　國　　96　　年　　4　　月　　17　　日
　　　　　　　　　刑事第十四庭  審判長法　官　宋松璟
                                      法  官  孫萍萍
                                      法  官  李家慧
上正本證明與原本無異。
本裁定不得抗告。
　　　　　　　　　　　　　　　　      書記官　楊文祥
中　　華　　民　　國　　96　　年　　4　　月　　17　　日
